【裁判字號】    96,訴,2592
【裁判日期】    970331
【裁判案由】    侵權行為損害賠償
【裁判全文】
臺灣板橋地方法院民事判決              96年度訴字第2592號
原      告  甲○○
訴訟代理人  孔令則律師
複代理人    吳保仁律師
被      告  丁○○
被      告  台捷國際有限公司
法定代理人  戊○○
參  加  人  新安東京海上產物保險股份有限公司板橋分公司
法定代理人  乙○○
代  理  人  丙○○
上列當事人間侵權行為損害賠償事件，原告提起刑事附帶民事訴
訟（96年度附民字第106 號），經刑事庭移送前來，並追加起訴
，本院於民國97年3 月17日言詞辯論終結，判決如下：
    主      文
被告應連帶給付原告新台幣壹拾萬陸仟陸佰柒拾伍元及自民國
九十六年二月十三日起至清償日止，按年息百分之五計算之利息
。
原告其餘之訴駁回。
訴訟費用由被告連帶負擔百分之二十四，餘由原告負擔。
本判決第一項得假執行；但被告得以新台幣壹拾萬陸仟陸佰柒
拾伍元為原告預供擔保而免為假執行。
    事實及理由
甲、程序方面：
一、按訴狀送達後，原告不得將原訴變更或追加他訴，但請求之
    基礎事實同一者，不在此限，民事訴訟法第255 條第1 項第
    2 款定有明文。本件原告於其所提刑事附帶民事訴訟移送後
    ，先行撤回刑事附帶民事訴訟中關於修車費用之請求，嗣再
    依民事訴訟法之規定追加修車費用新台幣（下同）75,000元
    之請求，而為訴之追加，因追加前、後請求之基礎事實同一
    ，依前開規定，不在禁止之列，應予准許。
二、被告丁○○經合法通知，未於言詞辯論期日到場，核無民事
    訴訟法第386 條所列各款情形，爰依原告之聲請，由其一造
    辯論而為判決。
乙、實體方面：
一、原告主張：
    (一)被告丁○○為被告台捷國際有限公司（下稱台捷公司）送
      貨員，以駕駛自用小貨車為人載運貨物為業，民國（下同
      ）95年9 月14日14時15分許，駕駛車牌號碼8780-DB 號自
      用小客車，沿國道3 號號公路由北往南行駛，途經國道3
      號公路南向35公里398 公尺處（屬台北縣中和市），疏未
      注意車前狀況，撞及同向由原告駕駛並搭載乘客邱勉善之
      車牌號碼LF-3340 號自用小客車，致原告受有頸椎挫傷併
      右側正中神精病變之傷害。原告所受傷害既係因被告丁○
      ○之過失行為所致，則依民法第184 條第1 項前段、第18
      8 條第1 項前段、第191 條之2 前段、第193 條第1 項及
      第195 條第1 項前段規定，被告丁○○及其僱傭人被告台
      捷公司對原告所生之損害即應負連帶損害賠償責任。
    (二)原告所受損害如下：
      (1)原告受傷就醫期間，總計花費門診醫療費用2,480 元。
      (2)原告因被告所致之傷害，於出院後需定期赴醫院進行復
        健治療，共計5次， 業已支出復健醫療費用845 元。
      (3)原告所駕駛車號LF-3340 自用小客車，於自爭車禍受有
        損壞，總計修理費用75,000元（含拖吊費用6,500 元）
        。
      (4)原告因系爭車禍受有頸椎挫傷併右側正中神經病變之傷
        害，身心遭受重創，為此請求給付慰撫金500,000 元。
      (5)以上合計578,325 元（計算式：2,480 ＋845 ＋75,000
        ＋500,000 ＝578,325） 。
    (三)訴之聲明：
      (1)被告應連帶給付原告578,325 元及自95年9 月15日起至
        清償日止，按年息5%計算之利息。
      (2)原告願供擔保，請准宣告假執行。
二、被告答辯：
    (一)被告丁○○未於言詞辯論期日到場，亦未提出準備書狀作
      何聲明或陳述。
    (二)被告台捷公司及輔助台捷公司而參加訴訟之參加人新安東
      京海上產物保險股份有限公司板橋分公司則以下列陳詞置
      辯，被告台捷公司並求為判決：駁回原告之訴。
      (1)關於原告主張修車費用賠償部分：
        1.拖車費用6,500 元顯與市價行情相違，且無發票證明
          確有支出，被告認以2,850 元（1,500 ＋600 ＋15公
          里×50元）為宜。
        2.原告既以修復費用計算回復原狀之金額，依最高法院
          77年度第9 次民事庭決議，自應扣除折舊。原告所有
          車發照日為83年3 月30日，其零件部分，依一般社會
          通，會因時間而產生價值貶損，自應予以折舊。
      (2)關於原告主張醫療費用賠償部分：
        1.依最高法院66年度第5 次民庭庭推總會決議，原告因
          傷害所支出之診斷書費用，非係因侵權行為所生財產
          上之損害，不得請求賠償，故原告提出之原證3 醫療
          收據中之證明書費用應予剔除。
        2.原告因車禍造成頸椎挫傷併右側正中神經病變之傷害
          ，被告否認之。
      (3)關於原告主張精神慰撫金賠償部分：
        原告因傷害固受有肉體上之痛苦，然非不治之疾，經過
        相當之治療及復健仍可痊癒，恢復正常，其因車禍受傷
        所生之精神痛苦，尚非巨大，原告請求精神慰撫金500,
        000 元，顯然過高。
三、查原告主張被告丁○○為被告台捷公司之送貨員，95年9 月
    14日14時15分許，駕駛車牌號碼8780-DB 號自用小客車，沿
    國道3 號號公路由北往南行駛，途經國道3 號公路南向35公
    里398 公尺處時，疏未注意車前狀況，撞及同向由原告駕駛
    並搭載乘客邱勉善之車號碼LF-3340 號自用小客車，致原告
    受有頸椎挫傷併右側正中神精病變之傷害等情，已據原告提
    出診斷證明書為證，並經本院核閱卷附刑事影印卷（含本院
    96年度交簡字第80號交通事件卷宗、台灣板橋地方法院檢察
    署95年度偵字第26866 號偵查卷）內之相關卷證資料無訛，
    且被告丁○○上開過失傷害行為，業經本院刑事庭以96年度
    交簡字第80號刑事簡易判決判處有期徒刑6 月，如易科罰金
    以1,000 元折算1 日，減為有期徒刑3 月，如易科罰金以1,
    000 元折算1 日確定在案，亦有本院前揭刑事判決及台灣高
    等法院全國前案簡列表在卷可稽，自堪信為真實。被告台捷
    公司雖否認原告因本件車禍受有頸椎挫傷併右側正中神經病
    變之傷害，惟原告於95年9 月14日前往天成醫院門診就醫時
    ，主訴高速公路車禍導致頸部疼痛，於同年9 月18日主訴右
    手第1 、2 、3 指酸麻，經神經學檢查呈示右側正中神經病
    變等情，業據本院刑事庭向天成醫院查明屬實，有該院96年
    2 月8 日天成醫事字第960208-2號函附於本院96年度交簡字
    第80號交通事件影印卷宗內可資為憑，被告台捷公司空言否
    認，洵非足採。
四、按因故意或過失，不法侵害他人之權利者，負損害賠償責任
    ；不法侵害他人之身體或健康者，對於被害人因此增加生活
    上之需要時，應負損害賠償責任；不法侵害他人之身體、健
    康或不法侵害其他人格法益而情節重大者，被害人雖非財產
    上之損害，亦得請求賠償相當之金額；不法毀損他人之物者
    ，被害人得請求賠償其物因毀損所減少之價額；又受僱人因
    執行職務，不法侵害他人之權利者，由僱用人與行為人連帶
    負損害賠償責任。民法第184 條第1 項前段、第193 條第1
    項、第195 條第1 項前段、第196 條、第188 條第1 項前段
    分別定有明文。本件被告丁○○因過失駕車肇事，致原告受
    有傷害，依上開規定，被告丁○○對原告所受損害即負有賠
    償之責，被告台捷公司亦應與其受僱人即被告丁○○連帶負
    賠償責任。茲就原告請求被告賠償之各項費用是否應予准許
    ，分述如下：
    (一)醫療費用：
      1.門診醫療費用2,480元部分：
        A.查原告主張其因本件車禍受傷，支出門診醫療費用2,
          480 元，已據原告提出天成醫院出具之醫療收據影本
          4 紙為證，且依原告所受傷害及各收據載明治療費別
          互相參核，堪認確屬必要之費用，是原告此部分之請
          求，應予准許。
        B.被告雖辯以原告支出之診斷書費用，非屬因侵權行為
          所生財產上之損害，依最高法院66年度第5 次民庭庭
          推總會決議，不得請求賠償云云。惟原告所引上開決
          議，業經最高法院91年5 月7 日91年第3 次民事庭會
          議決議不再供參考，且診斷書費用乃係原告為證明損
          害發生及其範圍所支出之必要費用，自應納為損害之
          一部分，而得請求被告賠償（最高法院93年度台上字
          第1159號意旨參照），被告上開所辯，非屬有據，洵
          無足採。
      2.復健治療費用845 元部分：
        原告主張其因本件車禍所致傷害，前往醫院進行復健治
        療，共計5 次，支出復健醫療費用845 元乙節，有原告
        提出之復健醫療費用收據乙份為證，復為被告所不爭執
        ，堪信屬實，是原告此部分之請求亦應准許。
    (二)車輛修理費用：
      1.拖吊費6,500元部分：
        查原告主張其所有車牌號碼LF-3340 號自用小客車被撞
        後，自肇事地點拖吊至桃園縣蘆竹鄉宏太汽車材料行進
        行修復，支出拖吊費6,500 元乙節，已據原告提出宏太
        汽車材料行出具之收據為證。被告雖辯以該價格與市價
        行情相違，應以2,850 元為適當云云，然原告所提宏太
        汽車材料行出具之收據內已載明「車主預支拖吊費6,50
        0 元整」等語，足認原告確有支付該筆款項之事實；至
        被告所提「汽車道路救援服務項目及收費標準表」則僅
        係某提供道路救援服務廠商向一般保戶或本件參加人收
        取費用之標準，難謂係「市價行情」，此外被告亦未就
        其所辯舉證明之，被告上開所辯即不足採信。原告支出
        之拖吊費6,500 元，核屬必要費用，亦應納為損害之一
        部分，因是原告此部分之請求應予准許。
      2.修理費68,500元部分：
        A.按負損害賠償責任者，除法律另有規定或契約另有訂
          定外，應回復他方損害發生前之原狀；前項情形，債
          權人得請求支付回復原狀所必要之費用，以代回復原
          狀，民法第213 條第1 項、第3 項分別定有明文。又
          損害賠償之目的在於填補所生之損害，故其應回復者
          ，並非原來狀態，而係應有狀態，從而，物被毀損時
          ，被害人請求賠償物被毀損所減少之價額，得以修復
          費用為估定之標準，但以必要者為限（例如：修理材
          料以新品換舊品，應予折舊），最高法院77年度第9
          次民事庭會議決議可資參照。
        B.原告主張其所有自用小客車因本件車禍受損，支出修
          復費用68,500元乙節，業已提出宏太汽車材料行出具
          之收據為證，固堪信為真實，然原告所有車輛之修理
          既係以新零件更換被損害之舊零件，則原告以修理費
          作為損害賠償之依據時，自應將其中之零件折舊部分
          予以扣除。依行政所頒固定資產耐用年數表及固定資
          產折舊率之規定，原告所有自用小客車之耐用年數為
          5 年，依定率遞減法每年折舊千分之369 。本件原告
          所有車牌號碼LF-3340 號自用小客車係83年3 月出廠
          ，迄事故發生日即95年9 月14日止，已使用12年又6
          月，遠逾5 年之耐用年數，若依定率遞減法計算，其
          其折舊總額已逾修復費用原額10分之9 ；而採用定率
          遞減法者，其最後1 年之折舊額，加歷年折舊累計額
          ，其總和不得超過該資產成本原額之10分之9 ，財政
          部45年7 月31日行政院台（45）財字第4180號函示甚
          明，故本件應以修復費用原額10分之9 即61,650元做
          為折舊總額，則扣除折舊後，原告得請求之修復費為
          6,850 元【68,500-61,650= 6,850】，原告在此範圍
          內之請求應予准許，逾越上開金額之請求則無理由，
          不應准許。
    (三)精神慰撫金：
      查原告因本件車禍受有頸椎挫傷併右側正中神精病變之傷
      害，業經認定如前，堪認原告肉體、精神確受有痛苦，本
      院斟酌原告受害程度及原告自陳大學畢業，現任職冠華科
      技股份有限公司，擔任高級工程師，每月薪資約40,000元
      ；被告丁○○雖未到場，惟依本院調取其財產所得調件明
      細表之記載，被告丁○○於95年度薪資所得為140,000 元
      ，此外名下並無其他財產等一切情狀，認原告請求給付精
      神慰撫金500,000 元，容屬過高，應核減為120,000 元，
      方屬相當，應予准許，逾上開金額之請求則無理由，不應
      准許。
    (四)綜上，原告因本件車禍所受損害共計136,675 元【計算式
      ：2,480 元（門診醫療費用）＋845 元（復健治療費用）
      ＋6,500 元（拖吊費用）＋6,850 元（車輛修理費用）＋
      120,000 元（精神慰撫金）= 136,675 元】。
七、又原告雖主張被告應自95年9 月15日起負延責任，按年息5%
    計付遲延利息，惟依民法第229 條第2 項規定，給付無確定
    期限者，債務人於債權人請求給付時，經其催告而未為給付
    ，自受催告時起，負遲延責任。其經債權人起訴而送達訴狀
    ，或依督促程序送達支付命令，或為其他相類之行為者，與
    催告有同一效力。本件被告對原告應為之給付並無確定期限
    ，依前開規定，自應以原告起訴而送達訴狀繕本予被告之翌
    日即96年2 月13日為遲延責任之開始，是原告依侵權行為法
    律關係，請求被告丁○○、台捷公司連帶賠償損害136,6752
    元及自96年2 月13日起至清償日止，按年息5%計算之利息，
    為有理由，應予准許。逾上開範圍之請求，則無理由，應予
    駁回。
八、原告雖陳明願供擔保請求為假執行之宣告，然本件係所命給
    付金額未逾500,000 元之判決，爰依民事訴訟法第389 條第
    1 項第5 款規定，依職權宣告假執行，並依同法392 條第2
    項規定，依職權宣告被告得預供擔保而免為假執行。
九、訴訟費用負擔之依據：民事訴訟法第79條。
中    華    民    國    97    年    3     月    31    日
                  民事第二庭    法  官  程怡怡
以上正本，係照原本作成。
如對本判決上訴，須於判決送達後20日內向本院提出上訴狀
中    華    民    國    97    年    4     月    7     日
                                書記官  華海珍


司法院資訊處製作；財團法人民間司法改革基金會備份。
